【裁判字號】    98,交抗,492
【裁判日期】    980525
【裁判案由】    聲明異議
【裁判全文】
臺灣高等法院臺中分院刑事裁定         98年度交抗字第492號
抗  告  人
即受處分人  乙○○
送達代收人  甲○○
上列抗告人因違反道路交通管理處罰條例案件，不服臺灣臺中地
方法院中華民國98年4月6日所為裁定（原審案號：97年度交聲字
第1951號），提起抗告，本院裁定如下：
    主  文
抗告駁回。
    理  由
一、抗告意旨略以：(一)證人即當天執行勤務之警員丙○○於原審
    所證不實，當天證人是坐在停於路口之警車內，抗告人即受
    處分人乙○○（下稱受處分人）當時騎乘機車南下經過該號
    誌路口時，因燈號變換時不及煞車，始停於路口中央，後考
    量自身生命安全及道路交通，才緩緩用雙腳踏地推動機車，
    滑行到下個路口，此時證人才右轉將受處分人攔停，該日證
    人並非執行其所謂之定點稽查。(二)證人所提供之照片並非「
    事件發生之地點」，而係其「攔停之地點」。(三)證人先是聲
    稱其有將舉發單交予受處分人，而於法官詢問為何舉發單上
    註記「索取第一聯遺漏在現場時」，其僅回答「不清楚，可
    能是本人丟在現場」，前後證詞不一，足見證人於原審所證
    ，僅按照執勤勤務之慣例而回答法官，證人提供之證據顯有
    瑕疵而不可採。爰提起抗告請求撤銷原裁定云云。
二、按汽車駕駛人，行經有燈光號誌管制之交岔路口闖紅燈者，
    處新臺幣（下同）1800元以上5400元以下罰鍰；汽車駕駛人
    有前開規定之情形者，除依該條處罰鍰外，並予記違規點數
    3點，道路交通管理處罰條例第53條第1項、第63條第1項第3
    款分別定有明文。又依據違反道路交通管理事件統一裁罰基
    準表，機器腳踏車駕駛人行經有燈光號誌管制之交岔路口闖
    紅燈，期限內繳納或到案聽候裁決者，處罰鍰1800元。次按
    行為人有本條例之情形者，應填製舉發違反道路交通管理事
    件通知單，並於被通知人欄予以勾記，其通知聯依下列規定
    辦理：(一)當場舉發者，應填記駕駛人或行為人姓名、性別、
    出生年月日、地址、身分證統一編號及車主姓名、地址、車
    牌號碼、車輛種類。被查獲之駕駛人或行為人為受處分人時
    ，應於填記通知單後將通知聯交付該駕駛人或行為人簽名或
    蓋章收受之；拒絕簽章者，仍應將通知聯交付該駕駛人或行
    為人收受，並記明其事由及交付之時間；拒絕收受者，應告
    知其應到案時間及處所，並記明事由與告知事項，視為已收
    受。違反道路交通管理事件統一裁罰基準及處理細則第11條
    第1項第1款定有明文。
三、經查：
  (一)受處分人於93年9月5日下午2時21分許，騎乘車牌號碼GCO－
    828號重型機車，行經臺一線公路124公里10公尺與啟新路口
    處，因駕車行經有燈光號誌管制之交岔路口闖紅燈之違規行
    為，經苗栗縣警察局通霄分局白沙派出所執勤警員丙○○當
    場攔停，依違反道路交通管理處罰條例第53條第1項規定當
    場製單舉發等情，並不爭執，而此部分舉發經過情形，亦經
    證人丙○○於原審結證稱：伊當時是與同事兩人執行巡邏勤
    務，在該違規路口定點稽查，車號GCO－828號重型機車駕駛
    人於燈號已經確定轉為紅燈後，還通過該路口，伊將該車攔
    下，請駕駛人出示證件，並告發駕駛人闖紅燈及行車執照屆
    滿未換發。舉發違規路口前後 1公里的路面沒有坡度，是平
    坦路段，伊是在臺一線公路南下車道稽查，攔查地點距離該
    違規路口約 100公尺，該路段南下車道在伊稽查的地點不是
    彎道，是直線，視線良好，伊可以看得清楚等語明確。衡之
    證人丙○○為依法執行職務之警察，其執行公務時，本身即
    受有行政懲處責任之監督，其到庭具結作證，更係以刑事責
    任擔保其證言之真實性，又其與受處分人間並無怨隙，且係
    毫不相識之人，衡情當無設詞誣攀，或是虛構違規事實以陷
    害受處分人之理。證人丙○○上開證述內容，以及其所記錄
    舉發之本件違規事實，經核應無不可採信之處，應堪採信。
  (二)此外，復有上開舉發違反道路交通管理事件通知單，及證人
    丙○○當庭提出其所繪製註明本件違規路口、警員攔查地點
    及受處分人駕車行走路徑之違規路段現場圖、舉發地點照片
    在卷可資佐證。觀之證人丙○○提出之舉發地點照片，可知
    本件違規路段臺一線公路為雙向二線道，道路寬敞，堪稱平
    直，該路口由北向南方向行駛（南下）車道並非彎道，且燈
    號明確，無大型物體遮蔽燈號及路口處路面上之標線，故舉
    發地點確可輕易目視違規處所之號誌變化情形，益徵證人丙
    ○○證述其舉發本件違規之情形堪以採信。是受處分人確有
    於前揭時、地騎乘上開重型機車闖紅燈一節，應可認定。
  (三)復按因避免自己或他人生命、身體、自由、名譽或財產之緊
    急危難而出於不得已之行為，不予處罰。但避難行為過當者
    ，得減輕或免除其處罰，行政罰法第13條固有明文，然該條
    所稱之緊急避難，其要件包括須客觀上確有緊急危難狀態存
    在，行為人主觀出於救助之意思，所實行緊急避難之行為，
    於客觀上必須係出於不得已。且所為之避難行為，須與目的
    相當且採取損害最小之方式為之，亦即仍須符合比例原則。
    而道路交通號誌之設置，係主管機關基於整體交通考量所為
    之規劃，目的係為維護社會大眾使用道路之秩序，用以確保
    人車通行之安全，在非緊急避難之情況下，尚不能以任何原
    因恣意罔顧交通號誌之設置，以自行認定之必要狀況使用道
    路，否則交通秩序必無法維繫，人車安全將無以確保。受處
    分人抗告意旨雖以：當時伊因遇紅燈煞停不及，致機車停在
    路口中央，為避免危險，乃將機車慢慢滑過該路口云云。查
    該路口臺一線公路之號誌秒數變化情形，為綠燈秒數40秒、
    黃燈秒數 5秒、紅燈秒數為35秒，無四面全紅之設定等情，
    有苗栗縣警察局通霄分局97年12月16日霄警五字第09700186
    81號函暨檢附該違規地點平面圖存卷可參，該三色號誌之轉
    換順序依序為綠燈轉黃燈再轉為紅燈。而依受處分人於聲明
    異議狀中所載及其於原審所述：伊當時之行車時速約50公里
    ，於距該路口號誌燈前約5至6公尺處，即見綠燈轉換為黃燈
    云云，則以其當時時速50公里之車速，經換算後（即50,000
    公尺/3,600秒)，每秒車行距離約為13.89公尺，該路口黃燈
    之秒數既為 5秒，則迨該號誌已轉為紅燈時，受處分人所駕
    之車輛應已行駛約69.44公尺之距離，此距離已足使受處分
    人駕車通過該路口，縱受處分人見綠燈號誌變換而煞車，亦
    當不致於正好暫停在路口中央之情形，受處分人上開所辯顯
    係卸責之詞，不足採信。即若受處分人所述屬實，衡情其亦
    可將機車往後退回停止線前，且依受處分人違規當時所處情
    勢，亦難認有何緊急危難狀態，以致受處分人非違規闖紅燈
    別無他法救護，且受處分人闖紅燈行駛之違規行為亦將影響
    道路交通安全，甚至可能造成其他用路人生命、身體之潛在
    危險，核與行政罰法第13條所定之緊急避難阻卻違法事由之
    行政法理並不相符，不得作為其為阻卻本件交通違規行為之
    事由，附此敘明。
  (四)至證人丙○○於原審雖證稱其有將本件舉發違反道路交通事
    件通知單當場交駕駛人簽收等語。惟經原審提示上開通知單
    左上方另以手寫「索取第一聯遺漏在現場，請郵掛」等字跡
    並蓋用證人丙○○職章，詢以為何有此記載後，證人丙○○
    乃證稱：這張舉發單應該是駕駛人當時沒有拿走，可能遺漏
    ，伊在現場撿到，再請分局郵寄等語，是該通知單於簽發後
    顯並未由受處分人當場收執，受處分人顯無從知悉應到案之
    時間及處所。本件因現已查無其他積極證據足以證明受處分
    人有何收受上開通知單後故意不依限到案情事，受處分人復
    辯稱事後並未收到該通知單，此自應為受處分人有利之認定
    。
四、綜上所述，受處分人確有於前述時地，駕車行經有燈光號誌
    管制之交岔路口闖紅燈之違規行為，惟尚難認受處分人有故
    意不依限到案之情形，從而原審以原處分機關認受處分人逾
    應到案期限，依道路交通管理處罰條例第 53條第1項及違反
    道路交通管理事件統一裁罰基準表之規定，就有關闖紅燈部
    分，從重裁處受處分人4500元之罰鍰，即難認為允洽為由，
    撤銷原處分關於逾應到案期限之罰鍰，並以受處分人有違反
    道路交通管理處罰條例第 53條第1項規定之行為，依該條及
    違反道路交通管理事件統一裁罰基準表之規定，裁處罰鍰18
    00元，併予記違規點數 3點，經核並無不合。受處分人猶執
    前詞指摘原裁定不當，為無理由，應予駁回。
五、據上論結，應依道路交通案件處理辦法第26條，刑事訴訟法
    第412條，裁定如主文。
中    華    民    國    98    年    5     月    25    日
            刑事第十庭    審判長法  官  林  照  明
                                法  官  林  欽  章
                                法  官  蔡  名  曜
以上正本證明與原本無異。
不得再抗告。
                                書記官  劉  恒  宏
中    華    民    國    98    年    5     月    25    日


司法院資訊處製作；財團法人民間司法改革基金會備份。
